ACORDAO-COMPLETO-2463392

ACÓRDÃO 445/2022 ATA 2/2022 - SEGUNDA CÂMARA

VISTOS, relatados e discutidos estes autos de representação encaminhada pelo Tribunal de Contas do Estado de São Paulo (TCE-SP) , por meio do Conselheiro do TCE-SP, Sr. Dimas Eduardo Ramalho, acerca de possíveis irregularidades em contratação feita por meio da Dispensa de Licitação 007/2017, Processo 1128/2017, para fornecimento de gêneros alimentícios da merenda escolar (Contrato 50/2017) , com recursos provenientes do Programa Nacional de Alimentação Escolar, no Município de Ribeirão Pires/SP;
ACORDAM os Ministros do Tribunal de Contas da União, reunidos em Sessão da Segunda Câmara, diante das razões expostas pelo Relator, em:
9.1 conhecer da presente representação, satisfeitos os requisitos de admissibilidade previstos nos arts. 235 e 237, inciso IV, do Regimento Interno deste Tribunal, e no art. 103, § 1º, da Resolução - TCU 259/2014, para, no mérito, considerá-la parcialmente procedente;
9.2. aceitar as razões de justificativa apresentadas pelo Sr. Adler Alfredo Jardim Teixeira (CPF XXX.483.398-XX) , Prefeito Municipal de Ribeirão Pires/SP, no tocante à irregularidade que lhe foi imputada;
9.3. aceitar parcialmente as razões de justificativa apresentadas pelo Sr. Adriano Dias Campos (CPF XXX.168.818-XX) , Secretário de Administração e Modernização do município de Ribeirão Pires/SP, no tocante às irregularidades que lhe foram imputadas; 
9.4. aplicar ao Sr. Adriano Dias Campos (CPF XXX.168.818-XX) , na condição de Secretário de Administração e Modernização do município de Ribeirão Pires/SP, a multa cominada no art. 58, inciso II, da Lei 8.443/1992 c/c o art. 268, inciso II, do Regimento Interno/TCU, no valor de R$ 5.000,00 (cinco mil reais) , fixando-lhe o prazo de 15 (quinze) dias, a contar da notificação, para que comprove, perante o Tribunal (art. 214, inciso III, alínea "a", do Regimento Interno/TCU) , o recolhimento da dívida ao Tesouro Nacional, atualizada monetariamente desde a data deste acórdão até a data do efetivo recolhimento, se for paga após o vencimento, na forma da legislação em vigor;
9.5. autorizar, desde logo, nos termos do art. 28, inciso II, da Lei 8.443/1992, a cobrança judicial da dívida caso não atendida a notificação; e
9.6. dar ciência desta deliberação aos interessados, ao representante e ao Fundo Nacional de Educação - FNDE.

Representação encaminhada pelo Tribunal de Contas do Estado de São Paulo (TCE-SP), por meio do Conselheiro do TCE-SP, Sr. Dimas Eduardo Ramalho, acerca de possíveis irregularidades em contratação feita por meio da Dispensa de Licitação 007/2017, Processo 1128/2017, para fornecimento de gêneros alimentícios da merenda escolar (Contrato 50/2017), com recursos provenientes do Programa Nacional de Alimentação Escolar, no Município de Ribeirão Pires/SP (peças 1, 2 e 3).

Segunda Câmara

Município de Ribeirão Pires - SP.

3. Interessados/Responsáveis: não há.

13.1. Ministros presentes: Augusto Nardes (na Presidência), Aroldo Cedraz (Relator) e Antonio Anastasia.
13.2. Ministro-Substituto presente: Marcos Bemquerer Costa.

ACORDAO-COMPLETO-2530740

Acórdão 4193/2022 - Segunda Câmara

AROLDO CEDRAZ

Transcrevo, a seguir, a derradeira instrução de mérito subscrita por Auditora Federal de Controle Externo à peça 85, endossada pelo corpo diretivo da Secretaria de Controle Externo da Educação, da Cultura e do Desporto às peças 86 e 87:
"INTRODUÇÃO
	Cuidam os autos de representação encaminhada pelo Tribunal de Contas do Estado de São Paulo (TCE-SP) , por meio do Conselheiro do TCE-SP, Sr. Dimas Eduardo Ramalho, acerca de possíveis irregularidades em contratação feita por meio da Dispensa de Licitação 007/2017, Processo 1128/2017, para fornecimento de gêneros alimentícios da merenda escolar (Contrato 50/2017) , com recursos provenientes do Programa Nacional de Alimentação Escolar, no Município de Ribeirão Pires/SP (peças 1, 2 e 3) .
2.	As irregularidades tratadas por aquela Corte de Contas no processo eTC-008779/989/17, autuado em decorrência da denúncia formulada pelo Senhor José Eduardo Bello Visentin, são as relatadas a seguir, conforme síntese extraída da instrução de peça 40 (p. 1-2) :
	a)  informado sobre supostas irregularidades ocorridas em contratação realizada em caráter emergencial para aquisição de gêneros alimentícios para a merenda escolar, por meio da Dispensa de Licitação 007/2017, Processo 1128/2017, o Senhor José Visentin solicitara informações sobre as empresas consultadas, critérios de apresentação, julgamento dos orçamentos - item, lote ou global e justificativas para o caráter emergencial da contratação, mas não teria obtido nenhuma resposta por parte da Prefeitura de Ribeirão Pires/SP (peça 2, p. 3) . Por essa razão denunciou os fatos ao TCE-SP; 
	b)  em fase de apuração dos fatos, realizada pelo TCE-SP no processo eTC-008779/989/17, constatou-se que o processo de dispensa fora deflagrado em face da suspensão do fornecimento de gêneros alimentícios por parte da empresa Nutricionale Comércio de Alimentos Ltda., com quem fora celebrado o Contrato 154/2016 (PP 102/15, Processo de Compras 7476/15) , em 11/4/2016, com prazo de vigência de 12 meses, no valor total de R$ 530.072,50 (peça 2, p. 59) ;
	c)  segundo a contratada, a suspensão no fornecimento seria decorrente de atrasos no pagamento de faturas por parte da gestão anterior, desde 13/9/2016, que totalizariam R$ 98.933,30, entretanto a Secretaria de Finanças reconheceu a existência de débitos pendentes de pagamento junto à empresa Nutricionale, referentes a exercícios anteriores, no importe de R$ 75.416,30 (peça 2, p. 59) ;
	d)  assim, o Secretário de Administração e Modernização, Senhor Adriano Dias Campos, justificou, que tendo em vista a essencialidade do fornecimento de insumos para preparação da merenda escolar, o Executivo Municipal optou pela contratação direta e de forma emergencial, amparado no inciso IV do artigo 24 da Lei de Licitações. Frisou, ainda, que naquele momento, 9/1/2017, era "impossível fazer qualquer previsão de pagamento de despesas de exercícios anteriores, considerando ainda que os recursos financeiros deixados em caixa, oriundos do exercício de 2016, foram insuficientes para pagamento dos restos a pagar já contabilizados" (peça 2, p. 61) ; e
	e)  foi celebrado com a empresa Nutrivida Alimentação e Serviços Ltda. - ME (CNPJ 05.688.503/0001-15) , o Contrato 50/2017, com vistas ao fornecimento de gêneros alimentícios para a merenda escolar por um período de seis meses, no valor de R$ 644.492,00 (peça 2, p. 109) . O contrato até então vigente (154/2016) , firmado com a Nutricionale, previa a execução do mesmo objeto nos mesmos 43 locais de entrega pelo prazo de doze meses, no valor total de R$ 530.072,50, inferior ao estimado na nova contratação (prazo maior e valor menor) .
HISTÓRICO
3.		Na análise inicial, feita na instrução de peça 4 (p. 3-4) , consignou-se a presença dos requisitos de admissibilidade constantes no art. 235 do Regimento Interno do TCU, e a existência do interesse público no trato da suposta irregularidade/ilegalidade, conforme dispõe o art. 103, §1º, in fine, da Resolução-TCU 259/2014. Além disso, em exame sumário, entendeu-se presentes os requisitos de relevância, materialidade e risco, razão pela qual sugeriu-se o prosseguimento do processo, com fulcro no art. 106, §3º, inc. II, da Resolução-TCU 259/2014.
4.	Também foram realizadas diligências à Prefeitura Municipal de Ribeirão Pires/SP, ao FNDE e à empresa Nutricional e Comércio de Alimentos Ltda., antiga contratada para fornecimento de gêneros alimentícios da merenda escolar (peça 4, p. 7-8) , as quais se consubstanciaram nos Ofícios 2841/2018, 2845/2018 e 2846/2018-TCU/SECEX-SP, todos de 25/10/2018 (peças 6, 8 e 7) , recebidos em 5/11/2018 (peça 11) , em 6/11/2018 (peça 10) e em 6/11/2018 (peça 9) , respectivamente.
5.	A princípio, entendeu-se que o gestor municipal, Senhor Adler Alfredo Jardim Teixeira, não atendeu a diligência desta Corte realizada por meio do Ofício 2841/2018-TCU-SECEX-SP, e entregue em 5/11/2018, em que pese a concessão de autorização de prorrogação do prazo, por duas vezes (peças 21 e 33) . Assim, diante da aparente ausência de resposta à referida diligência, foi feita análise dos esclarecimentos/documentos juntados à peça 28, referentes à resposta do Secretário de Administração do município encaminhada ao TCE-SP no bojo do processo eTC-008779/989/17 (peça 40, p. 5) .
6.		Da análise realizada na instrução de peça 40 (p. 5-11) a partir daquele elemento (peça 28) e dos demais documentos acostados aos autos (peças 12, 17, 18 e 29) , constataram-se as seguintes falhas e irregularidades:
	a)  inobservância da ordem de classificação das empresas que apresentaram cotações de produtos na Dispensa de Licitação 007/2017, Processo 1128/2017, com a convocação a terceira classificada, Nutrivida Alimentação e Serviços Ltda., em preterimento da ordem de classificação (peça 40, p. 7-8, itens 30-38) ; e 
	b)  adoção de quantitativos inadequados (superdimensionados) da Dispensa de Licitação 007/2017, Processo 1128/2017, para contratação emergencial de empresa para fornecimento de gêneros alimentícios, por período de seis meses, tomando-se como referência as demandas anuais dos produtos. As quantidades das cotações são incompatíveis com prazo do contrato pretendido (peça 40, p. 8-10, itens 39- 50) . 
7.	Diante, pois, das irregularidades apuradas, propôs-se, com fundamento no art. 250, inciso IV, c/c o art. 237, parágrafo único, do RI/TCU, a realização de audiência prévia dos responsáveis a seguir indicados, para apresentação das razões de justificativa acerca das irregularidades descritas a seguir (peça 40, 11-13) :
		a) Responsável: Adler Alfredo Jardim Teixeira (CPF XXX.483.398-XX) , Prefeito Municipal de Ribeirão Pires/SP. 
	Irregularidade: não atendimento no prazo fixado, sem justificativa, à diligência desta Corte realizada por meio do Ofício 2841/2018-TCU-SECEX-SP, entregue em 5/11/2018. 
	Conduta: Na condição de Prefeito municipal e destinatário da diligência deste Tribunal, não atendeu à referida comunicação, em que pese a concessão de autorização de prorrogação do prazo, por duas vezes, em resposta a solicitação apresentada pela Secretária Adjunta interina da Secretaria de Assuntos Jurídicos, Senhora Cibele Regina Lima, em 28/11/2018 e em 12/12/2018. 
	Dispositivos Violados: Artigos 5° e 11 da Lei 8.443/1992.
	Evidências: AR do Ofício 2841/2018-TCU-SECEX-SP, entregue em 5/11/2018 (peça 11) . 
	b) Responsável: Adriano Dias Campos (CPF XXX.168.818-XX) , Secretário de Administração e Modernização do município de Ribeirão Pires/SP.
	Irregularidade 1: Inobservância da ordem de classificação das empresas que apresentaram cotações de produtos na Dispensa de Licitação 007/2017, Processo 1128/2017, com a convocação a terceira classificada, Nutrivida Alimentação e Serviços Ltda., em preterimento da ordem de classificação. A posição da empresa Le Garçon Alimentação e Serviços Ltda, segunda colocada, foi ignorada. 
	Conduta: No Processo 1128/2017, Dispensa de Licitação 007/2017, para contratação emergencial de empresa para fornecimento de gêneros alimentícios, assinou o Ofício 16/2017-Copel, de 14/3/2017, no qual convocou a empresa Nutrivida a apresentar documentação necessária à contratação, em inobservância da ordem de classificação das empresas que apresentaram cotações de produtos (peça 28, p. 44, e peça 2, p.75-82) . Ademais, assinou a autorização para a contratação daquela empresa, em preterimento da ordem de classificação (despacho de 27/3/2017, juntado à peça 28, p. 123) . 
	Dispositivos Violados: artigos 3° e 50 da Lei 8.666/1993.
	Evidências: Ofício 16/2017-Copel, de 14/3/2017 (peça 28, p. 44, e peça 2, p.75-82) e despacho, de 27/3/2017, autorizando a contratação da Nutrivida Alimentação e Serviços Ltda (peça 28, p. 123) .
	Irregularidade 2: Adoção de quantitativos inadequados (superdimensionados) da Dispensa de Licitação 007/2017, Processo 1128/2017, para contratação emergencial de empresa para fornecimento de gêneros alimentícios, por período de seis meses, tomando-se como referência as demandas anuais dos produtos. As quantidades das cotações são incompatíveis com prazo do contrato pretendido.
	Conduta: No Processo 1128/2017, Dispensa de Licitação 007/2017, para contratação emergencial de empresa para fornecimento de gêneros alimentícios, definiu quantidades dos produtos a serem adquiridos incompatíveis com o consumo do período de seis meses, vez que adotou as demandas anuais dos produtos (quantitativos) . Em consequência, foi celebrado o contrato 50/2017, com vigência de seis meses, prevendo fornecimento de produtos em quantidades equivalentes à previsão anual, bem como o fornecimento superior a demanda das escolas, fato que, além de implicar custos desnecessários com estoque/armazenamento e gestão dos produtos, leva a riscos de perdas/desperdício dos gêneros alimentícios em face do seu prazo de validade. 
	Dispositivos Violados: artigos 3°, 7°, § 4°, e 15, § 7°, da Lei 8.666/1993. 
	Evidências: Ofício 16/2017-Copel, de 14/3/2017 (peça 28, p. 44, e peça 2, p.75-82) e despacho, de 27/3/2017, autorizando a contratação da Nutrivida Alimentação e Serviços Ltda (peça 28, p. 123) ; Quadro Empenhos e seus Movimentos (peça 3, p. 86-87) e NF 80 (peça 28, p. 50-51) , NF 81 (peça 28, p. 55-56) , NF 82 (peça 28, p. 59-60) , NF 87 (peça 28, p. 68-69) , NF 88 (peça 28, p.71-72) , NF 89 (peça 28, p.73-74) , NF 111 (peça 28, p.80-81, NF 112 (peça 28, p.83-84) , NF 113 (peça 28, p. 85-86) , NF 152 (peça 28, p. 96-97) , NF 153 (peça 28, p. 100-102) e NF 154 (peça 28, p. 103-104) .
8.	A proposta supratranscrita, encaminhada no bojo da instrução de peça 40 (p. 11-13) , foi ratificada pela Unidade Técnica, nos termos da Delegação de Competência concedida por meio da Portaria -MIN-AC 1/2017 e Portaria-SecexEducação 3/2019 (peça 41) .
9.	O Sr. Adler Alfredo Jardim Teixeira apresentou as suas respectivas razões de justificativa em nome da Prefeitura Municipal de Ribeirão Pires (peças 44, 51 a 69) , já o Sr. Adriano Dias Campos não apresentou nenhuma resposta ao ofício de audiência que lhe foi enviado (peça 45) . Entretanto, verificou-se que as razões de justificativa apresentadas pelo Prefeito Municipal de Ribeirão Pires continham argumentos para as irregularidades imputadas ao Sr. Adriano Dias Campos, e que esses argumentos estavam embasados em defesa formulada por este último, por meio do Ofício n.º 056/2020, de 17/3/2020 (peça 53) , endereçado ao Procurador Municipal Luiz Carlos Briganti, autor daquelas razões de justificativa.
9.1	Isto levou ao entendimento de que na manifestação apresentada em nome da Prefeitura Municipal da Estância Turística de Ribeirão Pires, entidade de direito público interno, a título de razões de justificativa do Sr. Adler Alfredo Jardim Teixeira (peças 51 a 69) , prefeito daquele município, também estariam contempladas as razões de justificativa do Sr. Adriano Dias Campos (peça 53) , afastando-se dele a aplicação do instituto da revelia. 
9.2.	Da análise das razões de justificativa apresentadas pelo 	Sr. Adler Alfredo Jardim Teixeira, constatou-se que elas em nada refutaram a irregularidade que lhe foi atribuída, qual seja, o "não atendimento no prazo fixado, sem justificativa, à diligência desta Corte realizada por meio do Ofício 2841/2018-TCU-SECEX-SP, entregue em 5/11/2018, em que pese a concessão de autorização de prorrogação do prazo, por duas vezes, em resposta a solicitação apresentada pela Secretária Adjunta interina da Secretaria de Assuntos Jurídicos, Senhora Cibele Regina Lima, em 28/11/2018 e em 12/12/2018", motivo pelo qual concluiu-se que suas razões de justificativa deveriam ser rejeitadas, constituindo-se tal fato motivo para a aplicação da multa cominada no art. 58, inciso IV, da Lei 8.443/1992 c/c o art. 268, inciso IV, do Regimento Interno/TCU. 
9.3.	Por outro lado, no tocante ao Sr. Adriano Dias Campos, considerou-se que, com relação à primeira irregularidade a ele atribuída ("Inobservância da ordem de classificação das empresas que apresentaram cotações de produtos na Dispensa de Licitação 007/2017, Processo 1128/2017, com a convocação a terceira classificada, Nutrivida Alimentação e Serviços Ltda., em preterimento da ordem de classificação. A posição da empresa Le Garçon Alimentação e Serviços Ltda., segunda colocada, foi ignorada") , as suas razões de justificativa deveriam ser rejeitadas, ao passo que, com relação à segunda irregularidade ("Adoção de quantitativos inadequados (superdimensionados) da Dispensa de Licitação 007/2017, Processo 1128/2017, para contratação emergencial de empresa para fornecimento de gêneros alimentícios, por período de seis meses, tomando-se como referência as demandas anuais dos produtos. As quantidades das cotações são incompatíveis com prazo do contrato pretendido") , ela deveria ser aceita, motivando, assim, a proposta pela aceitação parcial das razões de justificativa desse responsável, com a aplicação da multa cominada no art. 58, inciso II, da Lei 8.443/1992 c/c o art. 268, inciso II, do Regimento Interno/TCU, em razão da primeira irregularidade citada. 
9.4.	Assim sendo, propugnou-se no âmbito da última instrução (peça 72) , a seguinte proposta de mérito, ratificada pelo Pronunciamento da Unidade (peça 73) :
	a) conhecer da presente representação, satisfeitos os requisitos de admissibilidade previstos nos 	arts. 235 e 237, inciso IV, do Regimento Interno deste Tribunal, e no art. 103, §1º, da 	Resolução-	TCU 259/2014, para, no mérito, considerá-la parcialmente procedente; 
	b) rejeitar as razões de justificativa apresentadas pelo Sr. Adler Alfredo Jardim Teixeira (CPF 	XXX.483.398-XX) , Prefeito Municipal de Ribeirão Pires/SP; 
	c) acatar parcialmente as razões de justificativa apresentadas pelo Sr. Adriano Dias Campos 	(CPF 	XXX.168.818-XX) , Secretário de Administração e Modernização do município de Ribeirão 	Pires/SP;
	d) aplicar ao Sr. Adler Alfredo Jardim Teixeira (CPF XXX.483.398-XX) , Prefeito Municipal de 	Ribeirão Pires/SP, a multa prevista no art. 58, inciso IV, da Lei 8.443/1992 c/c o art. 268, inciso 	IV, 	do Regimento Interno/TCU e ao Sr. Adriano Dias Campos (CPF 080.168.818- 31) , 	Secretário de 	Administração e Modernização do município de Ribeirão Pires/SP, a multa 	prevista no art. 58, 	inciso II, da mesma Lei c/c o art. 268, inciso II, do mesmo Regimento, 	fixando-lhes o prazo de 	quinze dias, a contar das notificações, para que comprovem, perante o 	Tribunal (art. 214, inciso III, 	alínea "a", do Regimento Interno/TCU) , o recolhimento das 	dívidas ao Tesouro Nacional, 	atualizadas monetariamente desde a data do acórdão que vier a ser 	proferido até a data dos efetivos 	recolhimentos, se forem pagas após o vencimento, na forma da 	legislação em vigor;
	e) autorizar, desde logo, nos termos do art. 28, inciso II, da Lei 8.443/1992, a cobrança judicial 	das 	dívidas caso não atendidas as notificações; e
	f) encaminhar o acórdão que vier a ser proferido ao 	representante, ao Fundo Nacional de 	Educação 	- FNDE e ao Município de Estância Turística de 	Ribeirão Pires/SP, destacando que o 	relatório e o 	voto que fundamentam a deliberação ora 	encaminhada podem ser acessados por 	meio do endereço 	eletrônico www.tcu.gov.br/acordaos e 	que, caso tenham interesse, o Tribunal 	pode encaminhar-lhes 	cópia desses documentos sem 	quaisquer custos para Vossas Senhorias.
9.5.	Ocorre que, após pedir vista e/ou cópia destes autos, o Sr. Adler Alfredo Jardim Teixeira, por meio de sua procuradora Izabelle Paes Omena de Oliveira Lima - OAB/SP 196.272 (peças 74 e 75) apresentou novos elementos de defesa, consubstanciados nas peças 76 a 81, com o objetivo de alterar a proposta de mérito supra referenciada.
EXAME TÉCNICO
10.	Assim, com relação à irregularidade atribuída ao Sr. Adler Alfredo Jardim Teixeira (CPF XXX.483.398-XX) , qual seja, o "não atendimento no prazo fixado, sem justificativa, à diligência desta Corte realizada por meio do Ofício 2841/2018-TCU-SECEX-SP, entregue em 5/11/2018, em que pese a concessão de autorização de prorrogação do prazo, por duas vezes, em resposta a solicitação apresentada pela Secretária Adjunta interina da Secretaria de Assuntos Jurídicos, Senhora Cibele Regina Lima, em 28/11/2018 e em 12/12/2018", que ensejou a proposta pela aplicação da multa cominada no art. 58, inciso IV, da Lei 8.443/92 c/c o art. 268, inciso IV, do Regimento Interno/TCU, no âmbito da instrução de mérito consignada na peça 72 (item 12, alíneas "b" e "d") , a sua procuradora apresentou os seguintes argumentos abaixo transcritos (peça 76, p. 2-3) :
	Em um primeiro momento, constou do r. parecer da Auditora Federal de Controle Externo que o 	Defendente teria supostamente deixado de atender ao Ofício 2841-2018-TCU-SECEX-SP, 	conforme depreende-se do item 11.4 do Evento 72, o que ensejou recomendação pela aplicação 	da 	multa cominada no art. 58, inciso IV, da Lei 8.443/1992 c/c o art. 268, inciso IV, do 	Regimento 	Interno/TCU.
	Todavia, com todo o acatamento, o entendimento exarado não deve prosperar, haja vista que o 	Sr. 	Prefeito, por intermédio da Secretaria de Assuntos Jurídicos, efetivamente trouxe aos autos 	os 	documentos e informações requeridas por esta Egrégia Corte de Contas através do referido 	Ofício, 	nos termos expostos na Notificação nº 078.2020-ESSE, subscrita pelo Procurador 	Municipal de 	Ribeirão Pires (DOCUMENTO 01) .
	Deveras, consoante se observa do Evento 28 do presente processo, houve o protocolo 	tempestivo, 	na data de 12/12/2018, de petição devidamente acompanhada dos documentos 	demandados, 	respondendo ponto a ponto as solicitações elencadas no Ofício 2841-2018-TCU-	SECEX-SP 	(DOCUMENTO 02) . Ocorre que por um lapso de ordem formal foi 	equivocadamente requerido, 	juntamente com a apresentação dos documentos, uma nova 	prorrogação de prazo, quando, de fato, 	o objetivo da Secretaria de Assuntos Jurídicos foi dar 	pleno atendimento à solicitação, ou seja, a 	petição protocolados sob o nº 0000599465822 era na 	realidade a defesa do Município e do Sr. 	Adler Alfredo Jardim Teixeira. 
Nossa Análise:
10.1.	Cabe razão ao defendente. Para tanto, apresentaremos, primeiramente, um demonstrativo acerca da dinâmica do atendimento à diligência prevista no Ofício 2841/2018-TCU-SECEX-SP (peça 6) , endereçado à Prefeitura Municipal da Estância Turística de Ribeirão Pires, da qual o Sr. Adler Alfredo Jardim Teixeira, era Prefeito Municipal à época:
	Documento
	Data de Emissão
	Data de recebimento pelo destinatário
	Prazo para atendimento
	Novo prazo para atendimento (após autorização da prorrogação de prazo) 

	Ofício 2841/2018-TCU-SECEX-SP - Diligência
	25/10/2018 (peça 6) 
	5/11/2018 (peça 11) 
	20/11/2018 (quinze dias do recebimento) 
	-

	1.º Pedido de Prorrogação de prazo (Prefeitura Municipal) 
	-
	28/11/2018 (peça 15) 
	-
	5/12/2018 (peças 21 e 27) 

	2.º Pedido de Prorrogação de prazo (Prefeitura Municipal) 
	11/12/2018 (peça 28, p. 1) 
	12/12/2018 (peça 28) 
	-
	15/12/2018 (peça 33 e 34) 

	Resposta ao Ofício 2841/2018-TCU-SECEX-SP - Diligência
	11/12/2018 (peça 28, p. 2-3 - Ofício 148/2018) 
	12/12/2018 (peça 28) 
		
10.2.	Com efeito, como bem explicado pela procuradora do defendente, quando do recebimento por este Tribunal do 2.º pedido de prorrogação de prazo, em 12/12/2018 (peça 28) , para atendimento do Ofício 2841/2018-TCU-SECEX-SP (de diligência) , a Prefeitura do Município da Estância Turística de Ribeirão Pires, também apresentou, em anexo aquele pedido de prorrogação, a resposta da diligência ao referido ofício, consubstanciada no Ofício n. 148/2018 (peça 28, p. 2-3) , que havia sido formulado pelo então Secretário de Administração, Sr. Adriano Dias Campos.
10.3.	Isto é, ao invés de apresentar, ainda que de forma intempestiva, somente a resposta à diligência do Ofício 2841/2018-TCU-SECEX-SP (peça 28) , a referida prefeitura solicitou naquele mesmo documento uma segunda prorrogação de prazo com o objetivo de regularizar essa entrega extemporânea, o que foi acatado por este Tribunal, que estendeu o prazo final de atendimento até o dia 15/12/2018 (peças 33 e 34) , quando, na verdade a diligência requerida já havia sido atendida em 12/12/2018 (peça 28) .
10.4.	Isto acabou por gerar confusão sobre o não atendimento do Ofício 2841/2018-TCU-SECEX-SP (peça 6) , o que motivou a realização de audiência prévia junto ao Sr. Adler Alfredo Jardim Teixeira, nos termos da instrução de peça 40 e, mais tarde, na proposta de rejeição de suas razões de justificativa e aplicação da multa cominada no art. 58, inciso IV, da Lei 8.443/92 c/c o art. 268, inciso IV, do Regimento Interno/TCU, no âmbito da instrução de mérito consignada na peça 72 (item 12, alíneas "b" e "d") , uma vez que ele não se pronunciou especificamente sobre essa irregularidade que lhe havia sido imputada.
10.5.	Nesses termos, considerando os novos elementos apresentados, aceitamos as razões de justificativa apresentadas pelo Sr. Adler Alfredo Jardim Teixeira, no tocante à única irregularidade que lhe foi imputada ("não atendimento no prazo fixado, sem justificativa, à diligência desta Corte realizada por meio do Ofício 2841/2018-TCU-SECEX-SP, entregue em 5/11/2018") .
11.	Quanto à irregularidade remanescente ("Inobservância da ordem de classificação das empresas que apresentaram cotações de produtos na Dispensa de Licitação 007/2017, Processo 1128/2017, com a convocação a terceira classificada, Nutrivida Alimentação e Serviços Ltda., em preterimento da ordem de classificação. A posição da empresa Le Garçon Alimentação e Serviços Ltda., segunda colocada, foi ignorada") , imputada ao Sr. Adriano Dias Campos (CPF XXX.168.818-XX) , então Secretário de Administração e Modernização do município de Ribeirão Pires/SP, o Sr. Adler Alfredo Jardim Teixeira, por meio de sua procuradora, apresentou em sua complementação de defesa, os seguintes argumentos (peça 76, p. 3-5) :
	De outra parte, no que concerne à irregularidade remanescente do processo de dispensa 	propriamente dito, constando no item 11.5 do r. parecer do Controle Interno uma suposta 	inobservância da ordem de classificação das empresas que apresentaram cotações, posto a 	convocação da terceira classificada em detrimento da empresa Le Garçon Alimentação e 	Serviços 	Ltda., segunda colocada, mais uma vez ousa-se discordar do apontamento. 
	Frisa-se que a empresa Le Garçon, à época da Dispensa nº 007/2017, não apresentou a certidão 	de 	débitos da Receita Federal para comprovar sua regularidade, conforme atestado no Ofício nº 	083/2020, subscrito pelo Secretário de Administração (DOCUMENTO 03) . 
	Visando comprovar a ausência de documentos hábeis a atestar sua situação regular, seguem em 	anexo relatórios extraídos do site da Receita Federal, os quais demonstram que no período de 	apresentação de propostas e efetiva publicação da dispensa (28/03/2017) não foram emitidas 	certidões, via internet, para comprovar a regularidade da referida empresa (DOCUMENTO 04) . 
os quais demonstram que no período de 	apresentação de propostas e efetiva publicação da dispensa (28/03/2017) não foram emitidas 	certidões, via internet, para comprovar a regularidade da referida empresa	Percebe-se destes documentos que as certidões emitidas pela empresa Le Garçon são todas 	posteriores à dispensa de licitação, sendo que a primeira teve data de emissão em 16/06/2017. 
	Assim, reitera-se que a ausência da referida certidão foi o motivo de inabilitação da empresa, 	existindo tão somente uma falha material na não inclusão da informação no processo 	administrativo da dispensa, lapso que não gerou dano concreto para a Municipalidade ou o 	erário (visto que o preço contratado da empresa Nutrivida foi o mesmo ofertado pela primeira 	colocada) , 	possibilitando que a impropriedade possa ser relevada ao campo das recomendações. 
	Finalizando, compete informar também que o Defendente, ao tomar conhecimento do relatório 	expedido pela d. 2ª Diretoria Técnica - SecexEducação, prontamente determinou a abertura de 	processo administrativo para averiguar as irregularidades noticiadas, resultando na instauração 	do 	Processo nº 2525, de 10/06/2020 (DOCUMENTO 05) , o qual se encontra em tramitação, 	evidenciando que a Administração Municipal está enviando esforços para devidamente sanar as 	questões e evitar sua repetição, bem como apurar eventuais responsabilidades.
11.1.	Com base no Documento 03 (peça 79) , que se traduz no Ofício n. 083/2020, de 20/7/2020, emitido pelo então Secretário de Administração Adriano Dias Campos, é informado que " (...) a empresa Le Garçon Alimentação Ltda., à época da dispensa n.º 077/2017, não apresentou a certidão de débitos da Receita Federal". Nesse mesmo ofício é informado, ainda, que foram anexados relatórios extraídos do site da Receita Federal, que comprovariam que no período de apresentação de propostas e efetiva publicação da dispensa (28/3/2017) , não foram emitidas certidões, via internet, para comprovar a regularidade da referida empresa. Esses relatórios estariam acostados no Documento 04 (peça 80) .
11.2.	Da análise dos relatórios enviados (peça 80) , extraídos do site da Receita Federal (http://servicos.receita.fazenda.gov.br/Servicos/CertidaoInternet/PJ/Consultar/) , denominados "Relação das certidões emitidas por data de emissão", verificamos que a extração dos mesmos se deu em dois períodos diferentes de emissão de certidão que, em ordem crescente de datas seria de 18/3/2017 a 16/7/2020 (peça 80, p. 3-4) e de 06/4/2017 a 16/7/2020 (peça 80, p. 1-2) . Logo, a primeira (ou mais antiga) certidão do tipo negativa emitida a partir da data de 18/3/2017, teria sido emitida somente em 16/6/2017, às 13:22:00 Horas, com data de validade para 12/12/2017 (Código de Controle F0BC. 0ACD.C2F2.39EB - peça 80, p. 3) , como bem assinalou o defendente. Portanto, com base nos períodos requeridos para extração das relações das certidões negativas emitidas (18/3/2017 a 16/7/2020 e 6/4/2017 a 16/7/2020) não existiriam certidões emitidas pela empresa no período compreendido entre a apresentação de propostas e a efetiva publicação da dispensa (28/3/2017) .
11.3.	Entretanto, se considerarmos outro período de emissão de certidão negativa no mesmo site da Receita Federal, sendo esse período compatível com a instauração do procedimento de contratação emergencial ocorrido em 14/2/2017 (peça 28, p. 115) e a data da efetiva publicação da Dispensa de Licitação 007/17 em 28/3/2017 (peça 2, p. 5) , encontraremos uma nova "Relação das certidões emitidas por data de emissão" da empresa Le Garçon Alimentação e Serviços Ltda. (peça 84) , reproduzida a seguir:
Relação das certidões emitidas por data de emissão
CNPJ: 05.845.829/0001-09 - LE GARCON ALIMENTACAO E SERVICOS LTDA
Período: 14/02/2017 a 28/03/2017
	Código de controle
	Tipo
	Data-Hora emissão
	Data de validade
	Situação

	61C9.EC08.4AF.33AD
	Negativa
	17/03/2017 09:48:18
	13/09/2017
	Expirada

	192F.42E4.976D. B274
	Negativa
	06/03/2017 17:30:14
	02/09/2017
	Expirada

	2355.BE2A.AC36.4C17
	Negativa
	21/02/2017 09:13:25
	20/08/2017
	Expirada

11.4.	Percebe-se, assim, que no período abrangido pelo desenvolvimento da Dispensa de Licitação 007/17 (14/2/2017 a 28/3/2017) foram emitidas 3 (três) certidões negativas pela empresa Le Garçon Alimentação e Serviços Ltda., na seguinte ordem crescente de emissão (21/2/2017, 6/3/2017 e 17/3/2017, de modo que caem por terra os argumentos produzidos pelo Sr. Adler Alfredo Jardim Teixeira, no tocante à irregularidade em destaque, de que não foram emitidas certidões, via internet, para comprovar a regularidade da referida empresa, sendo que a ausência da referida certidão teria sido o motivo de inabilitação da mesma, existindo tão somente uma falha material na não inclusão da informação no processo administrativo da dispensa.
11.5.	Há de se observar, ainda, que a última certidão desse período assinalado (14/2/2017 a 28/3/2017) , foi emitida em 17/3/2017, ou seja, um dia antes da data inicial do período de consulta promovido pelo defendente (18/3/2017 a 16/7/2020) , cuja primeira certidão somente veio a ser emitida em 16/6/2017, quase três meses após o encerramento da dispensa de licitação.
11.6.	Nesses termos, considerando que os novos elementos apresentados pelo Sr. Adler Alfredo Jardim Teixeira, ex-Prefeito Municipal de Ribeirão Pires, não lograram afastar a irregularidade remanescente ("Inobservância da ordem de classificação das empresas que apresentaram cotações de produtos na Dispensa de Licitação 007/2017, Processo 1128/2017, com a convocação da terceira classificada, Nutrivida Alimentação e Serviços Ltda., em preterimento da ordem de classificação. A posição da empresa Le Garçon Alimentação e Serviços Ltda., segunda colocada, foi ignorada") , imputada ao então Secretário de Administração, Sr. Adriano Dias Campos, que, caso fossem acolhidos, poderiam ser aproveitados em benefício deste último, entendemos que se mantém a rejeição das alegações de defesa do então Secretário com relação a essa irregularidade.
11.7.	No entanto, como a segunda irregularidade que também lhe foi atribuída ("Adoção de quantitativos inadequados (superdimensionados) da Dispensa de Licitação 007/2017, Processo 1128/2017, para contratação emergencial de empresa para fornecimento de gêneros alimentícios, por período de seis meses, tomando-se como referência as demandas anuais dos produtos. As quantidades das cotações são incompatíveis com prazo do contrato pretendido") obteve acolhimento na instrução anterior (peça 72) , somos pela manutenção da proposta de aceitação parcial de suas respectivas razões de justificativa, entendendo que poderá ser-lhe aplicado a multa cominada no art. 58, inciso II, da Lei 8.443/1992 c/c o art. 268, inciso II, do Regimento Interno/TCU, em razão da inobservância da ordem de classificação das empresas que apresentaram cotações de produtos na Dispensa de Licitação 007/2017, Processo 1128/2017, com a convocação a terceira classificada, Nutrivida Alimentação e Serviços Ltda., em detrimento da empresa Le Garçon Alimentação e Serviços Ltda., que era a segunda classificada.
CONCLUSÃO
12.	Na presente Representação encaminhada pelo Tribunal de Contas do Estado de São Paulo (TCE-SP) , por meio do Conselheiro do TCE-SP, Sr. Dimas Eduardo Ramalho, acerca de possíveis irregularidades em contratação feita por meio da Dispensa de Licitação 007/2017, Processo 1128/2017, para fornecimento de gêneros alimentícios da merenda escolar (Contrato 50/2017) , com recursos provenientes do Programa Nacional de Alimentação Escolar, no Município de Ribeirão Pires/SP, foram apuradas três irregularidades, que constituíram objeto de audiência prévia junto aos seus respectivos responsáveis.
12.1.	A primeira (1.ª - "não atendimento no prazo fixado, sem justificativa, à diligência desta Corte realizada por meio do Ofício 2841/2018-TCU-SECEX-SP, entregue em 5/11/2018") foi atribuída ao Sr. Adler Alfredo Jardim Teixeira (CPF XXX.483.398-XX) , Prefeito Municipal de Ribeirão Pires/SP, enquanto a segunda e terceira irregularidades foram atribuídas ao Sr. Adriano Dias Campos (CPF XXX.168.818-XX) , Secretário de Administração e Modernização do município de Ribeirão Pires/SP (2ª - "inobservância da ordem de classificação das empresas que apresentaram cotações de produtos na Dispensa de Licitação 007/2017, Processo 1128/2017, com a convocação a terceira classificada, Nutrivida Alimentação e Serviços Ltda., em preterimento da ordem de classificação. A posição da empresa Le Garçon Alimentação e Serviços Ltda, segunda colocada, foi ignorada"; e 3.ª - "adoção de quantitativos inadequados (superdimensionados) da Dispensa de Licitação 007/2017, Processo 1128/2017, para contratação emergencial de empresa para fornecimento de gêneros alimentícios, por período de seis meses, tomando-se como referência as demandas anuais dos produtos. As quantidades das cotações são incompatíveis com prazo do contrato pretendido") - (Parágrafos 5, 6 e 7 desta instrução e da instrução anterior - peça 72) . 
12.2.	O Sr. Adler Alfredo Jardim Teixeira apresentou as suas respectivas razões de justificativa em nome da Prefeitura Municipal de Ribeirão Pires (peças 51 a 69) , já o Sr. Adriano Dias Campos não apresentou nenhuma resposta ao ofício de audiência que lhe foi enviado. Entretanto, verificou-se que as razões de justificativa apresentadas pelo Prefeito Municipal de Ribeirão Pires continham argumentos para as irregularidades imputadas ao Sr. Adriano Dias Campos, e que esses argumentos estavam embasados em defesa formulada por este último, por meio do Ofício n.º 056/2020, de 17/3/2020 (peça 53) , endereçado ao Procurador Municipal Luiz Carlos Briganti, autor daquelas razões de justificativa. (Parágrafo 9 desta instrução e 10.11 da instrução anterior - peça 72) .
12.3	Tal fato levou ao entendimento de que na manifestação apresentada em nome da Prefeitura Municipal da Estância Turística de Ribeirão Pires, entidade de direito público interno, a título de razões de justificativa do Sr. Adler Alfredo Jardim Teixeira (peças 51 a 69) , prefeito daquele município, também estariam contempladas as razões de justificativa do Sr. Adriano Dias Campos (peça 53) , afastando-se dele a aplicação do instituto da revelia (Parágrafo 9.1 desta instrução e 10.12 a 10.13 da instrução anterior - peça 72) .
12.4.	Da análise das razões de justificativa apresentadas pelo 	Sr. Adler Alfredo Jardim Teixeira, com relação à irregularidade que lhe foi atribuída ("não atendimento no prazo fixado, sem justificativa, à diligência desta Corte realizada por meio do Ofício 2841/2018-TCU-SECEX-SP, entregue em 5/11/2018") , entendeu-se que elas deveriam ser rejeitadas, constituindo-se tal fato motivo para a aplicação da multa cominada no art. 58, inciso IV, da Lei 8.443/1992 c/c o art. 268, inciso IV, do Regimento Interno/TCU (Parágrafos 9.2 e 9.4 desta instrução e 10.14 a 10.14.1 da instrução anterior - peça 72) . 
12.5.	Por outro lado, no tocante ao Sr. Adriano Dias Campos, considerou-se, naquela mesma oportunidade que, com relação à primeira irregularidade a ele atribuída ("inobservância da ordem de classificação das empresas que apresentaram cotações de produtos na Dispensa de Licitação 007/2017, Processo 1128/2017, com a convocação a terceira classificada, Nutrivida Alimentação e Serviços Ltda., em preterimento da ordem de classificação. A posição da empresa Le Garçon Alimentação e Serviços Ltda., segunda colocada, foi ignorada") , as razões de justificativa correspondentes deveriam ser rejeitadas, ao passo que, com relação à segunda irregularidade ("adoção de quantitativos inadequados (superdimensionados) da Dispensa de Licitação 007/2017, Processo 1128/2017, para contratação emergencial de empresa para fornecimento de gêneros alimentícios, por período de seis meses, tomando-se como referência as demandas anuais dos produtos. As quantidades das cotações são incompatíveis com prazo do contrato pretendido") , as suas respectivas justificativa deveriam ser aceitas, o que motivou a proposta pela aceitação parcial das razões de justificativa desse responsável, com a aplicação da multa cominada no art. 58, inciso II, da Lei 8.443/1992 c/c o art. 268, inciso II, do Regimento Interno/TCU, em razão da primeira irregularidade citada (Parágrafos 9.3 e 9.4 desta instrução e 10.15 a 10.16, e respectivos subitens da instrução anterior - peça 72) . 
12.6.	Inconformado com a proposta de mérito alvitrada, o Sr. Adler Alfredo Jardim Teixeira apresentou novos elementos, com a finalidade de elidir as irregularidades cujas razões de justificativa haviam recebido proposta pela sua rejeição. 	Da análise desses novos elementos, o referido responsável logrou demonstrar o equívoco cometido com relação à irregularidade que lhe foi atribuída ("não atendimento no prazo fixado, sem justificativa, à diligência desta Corte realizada por meio do Ofício 2841/2018-TCU-SECEX-SP, entregue em 5/11/2018") , motivo por que ora propõe-se a aceitação de suas respectivas razões de justificativas (Parágrafos 10 a 10.5 desta instrução) .
12.7.	No entanto, esses novos elementos não lograram afastar a irregularidade remanescente atribuída ao Sr. Adriano Dias Campos ("inobservância da ordem de classificação das empresas que apresentaram cotações de produtos na Dispensa de Licitação 007/2017, Processo 1128/2017, com a convocação a terceira classificada, Nutrivida Alimentação e Serviços Ltda., em preterimento da ordem de classificação. A posição da empresa Le Garçon Alimentação e Serviços Ltda., segunda colocada, foi ignorada") , motivo por que se manteve a proposta já formulada na instrução anterior (peça 72) pela aceitação parcial das razões de justificativa do referido responsável, com a eventual aplicação da multa cominada no art. 58, inciso II, da Lei 8.443/1992 c/c o art. 268, inciso II, do Regimento Interno/TCU (Parágrafos 11 a 11.7 desta instrução) .  
PROPOSTA DE ENCAMINHAMENTO
13.	Ante o exposto, submetem-se os autos à consideração superior, propondo:
	a)  conhecer da presente representação, satisfeitos os requisitos de admissibilidade previstos nos arts. 235 e 237, inciso IV, do Regimento Interno deste Tribunal, e no art. 103, § 1º, da Resolução - TCU 259/2014, para, no mérito, considerá-la parcialmente procedente;
b)  aceitar as razões de justificativa apresentadas pelo Sr. Adler Alfredo Jardim Teixeira (CPF XXX.483.398-XX) , Prefeito Municipal de Ribeirão Pires/SP, no tocante à irregularidade que lhe foi imputada;
c)  aceitar parcialmente as razões de justificativa apresentadas pelo Sr. Adriano Dias Campos (CPF XXX.168.818-XX) , Secretário de Administração e Modernização do município de Ribeirão Pires/SP, no tocante as irregularidades que lhe foram imputadas; 
d)  aplicar ao Sr. Adriano Dias Campos (CPF XXX.168.818-XX) , na condição de Secretário de Administração e Modernização do município de Ribeirão Pires/SP, a multa cominada no art. 58, inciso II, da Lei 8.443/1992 c/c o art. 268, inciso II, do Regimento Interno/TCU, fixando-lhe o prazo de 15 (quinze) dias, a contar da notificação, para que comprove, perante o Tribunal (art. 214, inciso III, alínea "a", do Regimento Interno/TCU) , o recolhimento da dívida ao Tesouro Nacional, atualizada monetariamente desde a data do acórdão que vier a ser proferido até a data do efetivo recolhimento, se for paga após o vencimento, na forma da legislação em vigor;
e)  autorizar, desde logo, nos termos do art. 28, inciso II, da Lei 8.443/1992, a cobrança judicial da dívida caso não atendida a notificação; e
f)  dar ciência do acórdão que vier a ser proferido ao representante e ao Fundo Nacional de Educação - FNDE, destacando que o relatório e o voto que fundamentam a deliberação ora encaminhada podem ser acessados por meio do endereço eletrônico www.tcu.gov.br/acordaos e que, caso tenham interesse, o Tribunal pode encaminhar-lhes cópia desses documentos sem quaisquer custos para Vossas Senhorias."
É o relatório.

Leonardo Furquim de Faria (307731/OAB-SP) e Luis Henrique Garcia (322.822/OAB-SP), representando Nutricionale Comercio de Alimentos Ltda; Cibele Regina Lima (168660/OAB-SP), representando Prefeitura Municipal de Ribeirão Pires - SP.

Não atuou.

Representação. Município de Ribeirão Pires/SP. Programa Nacional de Alimentação Escolar. Possíveis irregularidades em contratação feita por meio da Dispensa de Licitação 007/2017. Audiência. Acolhimento integral das razões de justificativa de um dos responsáveis e parcial de outro responsável. Multa. Comunicações.

REPRESENTAÇÃO (REPR)

Secretaria de Controle Externo da Educação, da Cultura e do Desporto (SecexEduc).

Cuidam os autos de representação encaminhada pelo Tribunal de Contas do Estado de São Paulo (TCE-SP) , por meio do Conselheiro do TCE-SP, Sr. Dimas Eduardo Ramalho, acerca de possíveis irregularidades em contratação feita por meio da Dispensa de Licitação 007/2017, Processo 1128/2017, para fornecimento de gêneros alimentícios da merenda escolar (Contrato 50/2017) , com recursos provenientes do Programa Nacional de Alimentação Escolar, no Município de Ribeirão Pires/SP.
Inicialmente, cabe conhecer da representação, pois atende aos requisitos de admissibilidade previstos nos arts. 235 e 237, inciso IV, do Regimento Interno deste Tribunal, e no art. 103, § 1º, da Resolução - TCU 259/2014.
Quanto ao mérito, anuo às conclusões da unidade instrutiva que apontaram para a procedência parcial da representação, acolhimento das razões de justificativa apresentadas pelo Sr. Adler Alfredo Jardim Teixeira, Prefeito Municipal de Ribeirão Pires/SP, bem como pela aplicação de multa ao Sr. Adriano Dias Campos, na condição de Secretário de Administração e Modernização do município de Ribeirão Pires/SP.
De fato, o Sr. Alder foi ouvido em audiência em face do "não atendimento no prazo fixado, sem justificativa, à diligência desta Corte realizada por meio do Ofício 2841/2018-TCU-SECEX-SP, entregue em 5/11/2018". Porém, nesta etapa processual, diante dos novos elementos apresentados, o referido responsável logrou demonstrar o equívoco cometido com relação à irregularidade que lhe foi atribuída, pois a intempestividade da resposta estava amparada em pedido de prorrogação de prazo solicitado pelo representante jurídico da Prefeitura.
Quanto ao Sr. Adriano, em que pese seus argumentos sejam suficiente para elidir a irregularidade de não atendimento injustificado de diligência do TCU, bem como quanto à adoção de quantitativos inadequados na licitação, remanesceu a seguinte irregularidade para a qual foi ouvido: "inobservância da ordem de classificação das empresas que apresentaram cotações de produtos na Dispensa de Licitação 007/2017, Processo 1128/2017, com a convocação a terceira classificada, Nutrivida Alimentação e Serviços Ltda., em preterimento da ordem de classificação. A posição da empresa Le Garçon Alimentação e Serviços Ltda., segunda colocada, foi ignorada".
Neste ponto, restou demonstrado que não foi obedecida a ordem de classificação no certame, portanto, as conclusões expostas na instrução à peça 72 continuam válidas e suficientes para rejeição das suas razões de justificativa:
"10.15.2.	Deste modo, até agora persiste o entendimento de que não houve um erro grosseiro, mas sim o propósito deliberado em beneficiar a empresa classificada em terceiro lugar, no caso a Nutrivida Alimentação e Serviços Ltda. - ME (CNPJ 05.688.503/0001-15) , em detrimento da empresa classificada em segundo lugar, a Le Garçon Alimentação e Serviços Ltda. (CNPJ 05.845.829/0001-09) , o que ficou evidenciado com base na conduta do responsável que, no âmbito do Ofício 16/2017-Copel, de 14/3/2017, afirmou, explicitamente, que a empresa Nutrivida teria se classificado em segundo lugar, conforme trecho transcrito a seguir (peça 2, p. 91) : "Tendo vossa empresa, participado de cotação para aquisição de gêneros alimentícios em caráter emergencial, classificando-se em segundo lugar, e diante da impossibilidade de contratação ela primeira colocada", o que induziu a inclusão, no parecer jurídico acerca da contratação direta, datado de 27/3/2017, da "informação equivocada" que a empresa Nutrivida classificara-se em segundo lugar (peça 28, p. 115-121) .
10.15.3.	Não obstante tratar-se de uma dispensa de licitação por motivos emergenciais, o equívoco do responsável resultou em violação aos princípios da isonomia e da legalidade insculpidos no art. 3.º da Lei 8.666/93, caracterizado pela preterição da ordem de classificação, como estatui o art. 50 da Lei 8.666/93, o que, além de ser vedado, é motivo expresso de nulidade do ato administrativo correspondente (Acórdão 212/2017-TCU-Plenário, de Relatoria do Ministro José Mucio Monteiro) , e pela inexistência da razão da escolha do fornecedor ou executante no processo de dispensa, nos termos do disposto no art. 26, parágrafo único, inciso II, da mencionada Lei."
Ressalto que os novos argumentos trazidos também foram considerados insuficientes na nova análise promovida pela unidade instrutiva. Nesse ponto, a principal linha de defesa concentra-se na informação de que, no período em que foi realizada a Dispensa de Licitação 007/2017, não houve a apresentação de certidão de regularidade fiscal, o que seria evidenciado pela ausência de registro de emissão de certidões no sítio eletrônico da Secretaria da Receita com a finalidade de comprovar a regularidade da empresa Le Garçon no período compreendido entre a apresentação de propostas e efetiva publicação da dispensa (28/03/2017) , tendo sido esse o motivo para a inabilitação da empresa.
No entanto, as evidências foram rebatidas pela unidade instrutiva, pois restou comprovado que havia certidões emitidas com validade no período, conforme demonstra-se a seguir:
"11.4.	Percebe-se, assim, que no período abrangido pelo desenvolvimento da Dispensa de Licitação 007/17 (14/2/2017 a 28/3/2017) foram emitidas 3 (três) certidões negativas pela empresa Le Garçon Alimentação e Serviços Ltda., na seguinte ordem crescente de emissão (21/2/2017, 6/3/2017 e 17/3/2017, de modo que caem por terra os argumentos produzidos pelo Sr. Adler Alfredo Jardim Teixeira, no tocante à irregularidade em destaque, de que não foram emitidas certidões, via internet, para comprovar a regularidade da referida empresa, sendo que a ausência da referida certidão teria sido o motivo de inabilitação da mesma, existindo tão somente uma falha material na não inclusão da informação no processo administrativo da dispensa.
11.5.	Há de se observar, ainda, que a última certidão desse período assinalado (14/2/2017 a 28/3/2017) , foi emitida em 17/3/2017, ou seja, um dia antes da data inicial do período de consulta promovido pelo defendente (18/3/2017 a 16/7/2020) , cuja primeira certidão somente veio a ser emitida em 16/6/2017, quase três meses após o encerramento da dispensa de licitação.
11.6.	Nesses termos, considerando que os novos elementos apresentados pelo Sr. Adler Alfredo Jardim Teixeira, ex-Prefeito Municipal de Ribeirão Pires, não lograram afastar a irregularidade remanescente ("Inobservância da ordem de classificação das empresas que apresentaram cotações de produtos na Dispensa de Licitação 007/2017, Processo 1128/2017, com a convocação da terceira classificada, Nutrivida Alimentação e Serviços Ltda., em preterimento da ordem de classificação. A posição da empresa Le Garçon Alimentação e Serviços Ltda., segunda colocada, foi ignorada") , imputada ao então Secretário de Administração, Sr. Adriano Dias Campos, que, caso fossem acolhidos, poderiam ser aproveitados em benefício deste último, entendemos que se mantém a rejeição das alegações de defesa do então Secretário com relação a essa irregularidade."
Assim, entendo que é necessário rejeitar parcialmente as alegações de defesa do Sr. Adler Alfredo Jardim Teixeira e, ante a ausência de elementos para comprovação da sua boa-fé objetiva, aplicar-lhe a multa cominada no art. 58, inciso II, da Lei 8.443/1992, c/c o art. 268, inciso II, do Regimento Interno/TCU, a qual, fixo em R$ 5.000,00 (cinco mil reais) .
		Ante o exposto, incorporando às minhas razões de decidir os pareceres da unidade instrutiva às peças 72-73 e 85-87, VOTO para que o Tribunal adote a deliberação que ora submeto a este Colegiado.
TCU, Sala das Sessões, em 8 de fevereiro de 2022.
AROLDO CEDRAZ
Relator